臺灣高等法院臺中分院民事判決　　　　 96年度上易字第107號
上　訴　人　戊○○
訴訟代理人　吳天富律師
視同上訴人　甲○○
被　上訴人　日盛國際商業銀行股份有限公司
法定代理人　丙○○
訴訟代理人　丁○○
上列當事人間請求清償借款等事件，上訴人對於民國96年1月31
日臺灣彰化地方法院95年度訴字第998號第一審判決提起上訴，
本院於96年9月12日言詞辯論終結，判決如下：
    主  文
上訴駁回。
第二審訴訟費用新台幣貳萬零陸拾貳元由上訴人負擔。
    事實及理由
一、被上訴人主張：原審共同被告吳賜信邀同上訴人甲○○等人
    為連帶保證人，於民國94年11月28日向被上訴人借款新台幣
    （下同）2,100,000元，吳賜信自95年4月29日起即未依約清
    償本息，計尚欠本金1,245,388元及利息、違約金未清償。
    上訴人甲○○（上訴人戊○○之夫，現已離婚）為主債務人
    吳賜信之連帶保證人，應連帶負清償責任。詎甲○○不思清
    償，竟於95年4月17日將其所有坐落彰化縣花壇鄉○○段第
    279 、297、299地號土地及其上第165、154號建物（下稱系
    爭不動產）贈與其配偶即上訴人戊○○，並於95年5月1日辦
    妥所有權移轉登記完畢，致被上訴人無法就上開不動產執行
    求償。上訴人戊○○與甲○○間之行為顯係無償且損害被上
    訴人之債權，為此請求撤銷其等間之贈與行為及所有權移轉
    行為，並請求上訴人戊○○塗銷所有權移轉登記。爰依民法
    第244條第1項等債權人撤銷權法律關係提起本訴。訴之聲明
    ：如原判決主文第2、3項所示。
二、上訴人則均以：有誠意解決債務，但目前無能力清償，戊○
    ○並稱未知悉甲○○幫人作連帶保證乙事；又其等間就系爭
    房地移轉係買賣等語置辯。答辯之聲明：駁回被上訴人之訴
    。
三、原審審酌兩造提出之攻擊防禦方法後，判決上訴人敗訴。上
    訴人對原審判決不服，提起上訴，於本院聲明：(一)原判決廢
    棄。(二)上廢棄部分，被上訴人在第一審之訴駁回；(三)第一、
    二審訴訟費用由被上訴人負擔。被上訴人於本院答辯聲明：
    (一)駁回上訴。(二)第二審訴訟費用由上訴人負擔。
四、被上訴人主張上訴人甲○○擔任主債務人吳賜信之連帶保證
    人，吳賜信於94年11月28日向被上訴人借款2,100,000元，
    自95年4月29日起即未依約清償本息，計尚欠本金1,245,388
    元及利息、違約金未清償。上訴人甲○○竟於95年4月17日
    將系爭不動產贈與上訴人戊○○，並於95年5月1日辦妥所有
    權移轉登記完畢等情，業據被上訴人提出授信合約書、土地
    建物登記謄本等件為證，且為上訴人所不爭，堪信為真實。
五、上訴人辯稱上訴人戊○○取得系爭不動產並非無償行為，雖
    土地登記謄本上登記原因記載「夫妻贈與」，惟上訴人戊○
    ○確係以600萬元向上訴人甲○○購買取得，此有證人乙○
    ○證詞為證，戊○○取得系爭不動產後向銀行貸款550萬元
    ，另50萬元分別以現金6萬元、提款23萬元、存摺匯款21萬
    元，湊齊600萬元交付上訴人甲○○作為買賣價金，以履行
    離婚條件，又其餘連帶保證人尚有資力，被上訴人應向他連
    帶保證人求償，是被上訴人不得依民法第244條第1項規定撤
    銷買賣行為等語。
  (一)按保證債務之所謂連帶，係指保證人與主債務人負同一債務
    ，對於債權人各負全部給付之責任者而言，此就民法第272
    條第1項規定連帶債務之文義參照觀之甚明。次按連帶債務
    之債權人，得對於債務人中之一人或數人或其全體，同時或
    先後請求全部或一部之給付。連帶債務未全部履行前，全體
    債務人仍負連帶責任，民法第273條亦定有明文。連帶債務
    人對於債權人應各負全部給付之責，是在債務未受清償前，
    連帶債務人中之一人所為之詐害行為，債權人自得對之依民
    法第244條第1項、第2項之規定撤銷之。至於其他連帶債務
    人有資力與否，在所不問。再按債權人依民法第244條第1項
    規定撤銷債務人所為之無償行為時，祇須債務人所為之無償
    行為有害於債權人，且該行為係以財產權為目的即已足，並
    不以債務人知有損害債權人之債權為必要。又債之關係存續
    中因債務人之行為，致有礙債務履行或增加履行困難者，即
    應認為有損於債權人之權利。經查本件上訴人甲○○為主債
    務人吳賜信之連帶保證人，對借款債務負連帶清償責任，竟
    於95年4月17日將系爭不動產以贈與為原因移轉予上訴人戊
    ○○，並於95年5月1日辦妥所有權移轉登記完畢，此有土地
    建物登記謄本等件為證，並經本院向有限責任彰化第六信用
    合作社（下稱彰化六信）函調之戊○○貸款相關資料附卷可
    稽，且甲○○、吳賜信等人除系爭不動產外，別無其他財產
    可供被上訴人執行求償，此有國稅局財產歸屬資料清單在卷
    可查（見本院卷第31至34頁），應認其等間無償行為為有損
    害於債權人之權利；另依公示公信原則，系爭不動產被甲○
    ○在95年4月17日以夫妻贈與為原因，於95年5月1日辦妥所
    有權移轉登記贈與給其配偶戊○○，有土地建物謄本在卷可
    稽，自已發生公示公信之效力，上訴人辯稱為節稅目的實非
    無償行為云云，難以採信，則被上訴人依民法第244條第1項
    規定撤銷之，於法有據。
  (二)雖上訴人戊○○辯稱系爭不動產95年5月1日之移轉登記為95
    年5月4日所立兩願離婚條件之一，而上訴人確已履行交付買
    賣價金完畢云云。惟查上訴人甲○○與戊○○係於95年5月4
    日簽立兩願離婚協議書並於同日辦理離婚登記，此有本院向
    彰化縣花壇鄉戶政事務所函調之兩願離婚協議書一紙在卷可
    按，然本件系爭不動產於土地建物登記謄本記載得知，早於
    95年4月17日甲○○已將系爭不動產贈與給戊○○ (原因發
    生日期)，於95年5月1日方辦妥移轉登記 (登記原因: 夫妻
    贈與)，且上訴人戊○○取得系爭不動產後，協同甲○○為
    連帶保證人，分別向彰化六信貸款150萬元、400萬元，並將
    貸得之款項轉入甲○○帳戶。此有本院向彰化六信調得之戊
    ○○貸款資料在卷可稽（本院卷第79至81頁、第87至88頁）
    ，並有上訴人戊○○所提出之戊○○、甲○○在彰化六信臨
    時對帳單各一件在卷可查（見本院卷第26、27頁），以連帶
    保證人甲○○所有財產過戶後向銀行貸款，來支付甲○○之
    買賣價金，本係脫產行為；再者本件果如上訴人所抗辯之買
    賣事由為真，為何甲○○尚未簽立兩願離婚協議書前即急忙
    將系爭不動產贈與給戊○○，又為何戊○○取得系爭不動產
    後立即協同甲○○向彰化六信辦理鉅額貸款。若夫妻雙方感
    情不睦，需走向離婚一途，其相互間之互信基礎已相當薄弱
    ，甚至到互相猜疑之地步，甲○○於尚未簽立離婚協議書前
    ，竟然於95年4月17日願意先行簽立贈與契約，將系爭不動
    產贈與給戊○○，並願意擔任戊○○以系爭不動產向彰化六
    信貸款之連帶保證人，此與常理不合。顯見上訴人甲○○已
    得知其連帶保證之借款無法還款，為逃避償還義務而將系爭
    不動產辦理移轉登記與上訴人戊○○。至證人乙○○是上訴
    人公司僱用之會計，所為證言有偏頗之虞，不能採信。
六、綜上所述，本件被上訴人主張上訴人間之移轉行為顯係無償
    且有害被上訴人之債權，為可採，上訴人所辯均為無可取。
    依民法詐害債權規定，被上訴人自得請求撤銷其等間之贈與
    行為及所有權移轉行為，並請求上訴人戊○○塗銷所有權移
    轉登記。從而，被上訴人本於民法第244條第1項債權人撤銷
    權法律關係，請求撤銷其等間之贈與行為及所有權移轉行為
    ，並請求上訴人戊○○塗銷所有權移轉登記為有理由，應予
    准許。是則原審判命上訴人敗訴，於法並無不合。上訴意旨
    指摘原判決不當，求予廢棄改判，為無理由，應予駁回其上
    訴。
七、本件事證已臻明確，兩造所提其餘攻擊防禦方法及舉證，與
    判決結果不生影響，爰不一一論述。
八、據上論結，本件上訴為無理由，依民事訴訟法第449條第1項
    、第78條、第85條第1項前段，判決如主文。
中　　華　　民　　國　　96　　年　　9 　　月　　26　　日
                  民事第五庭    審判長法  官  林陳松
                                      法  官  鄭金龍
                                      法  官  王重吉
以上正本係照原本作成。
不得上訴。
                                      書記官  紀美鈺
中　　華　　民　　國　　96　　年　　9 　　月　　26　　日
                                                      Ｍ
